【裁判字號】    96,上訴,2499
【裁判日期】    970408
【裁判案由】    偽造文書等
【裁判全文】
臺灣高等法院臺中分院刑事判決        96年度上訴字第2499號
上  訴  人
即  被  告  甲○○
選任辯護人  張益隆律師
上列上訴人因藥事法案件，不服臺灣臺中地方法院96年度訴字第
1896號，中華民國96年8月15日第一審判決（起訴案號：96年度
訴字第1896號檢察署96年度偵字第3578號），提起上訴，本院判
決如下：
    主  文
原判決撤銷。
甲○○明知為禁藥而販賣，處有期徒刑肆月，減為有期徒刑貳月
。
    事  實
一、甲○○明知「Reductil」（中文名稱「諾美婷」）膠囊，係
    美商亞培大藥廠公司（下稱美商亞培公司）所生產製造，並
    由美商亞培股份有限公司臺灣分公司向行政院衛生署取得輸
    入許可並合法代理販售之藥品，其藥品外盒正面有中文標示
    ，且印有行政院衛生署核准輸入文號，內盒並附有中文仿單
    ，詎甲○○明知友人李德威（另案審理中）向其兜售之「
    Reductil」盒裝膠囊，其外盒包裝或內盒仿單均無標示行政
    院衛生署核准輸入字號，而係他人未經中央衛生主管機關行
    政院衛生署核准擅自非法輸入之禁藥，竟基於販賣禁藥之犯
    意，自民國（下同）95年8月間起，以每盒約新臺幣（下同
    ）一千二百元之價格多次向李德威販入「Reductil」膠囊，
    由李德威以郵寄或親自送貨之方式，將上開禁藥送至甲○○
    位在臺中市○○路○段993號3樓之7之住處，再由甲○○在
    該處以「e58785」帳號連結電腦網際網路，並在雅虎奇摩拍
    賣網站上以每盒一千五百元至二千六百元不等之價格，銷售
    予不特定人，前後已與三、四十人完成交易，均足以生損害
    於亞培公司及合法代理販售藥商之權益。嗣於96 年1月25日
    下午2時20分許，經警持法院核發之搜索票至甲○○上址住
    處執行搜索，當場扣得甲○○基於減肥目的，而將其中部分
    膠囊自用後留下之禁藥「Reductil」膠囊空盒四個，及甲○
    ○所使用之中國信託商業銀行帳戶存摺一本（已發還）。
二、案經臺中市警察局移送臺灣臺中地方法院檢察署檢察官偵查
    起訴。
    理  由
一、訊據被告甲○○對於上開時、地透過電腦網際網路販賣「
    Reductil」膠囊前後已與三、四十人完成交易等情坦承不諱
    ，惟否認有何販賣禁藥犯行，辯稱：伊先前跟李德威購買「
    Reductil」膠囊並自己服用三、四年，覺得有減肥效果，才
    上網販售該類藥物，伊有聽說李德威去香港拿東西，但伊不
    知該藥物為未經合法輸入之禁藥云云。然查，被告所販售之
    「Reductil」膠囊，其外盒正面為英文標示，與美商亞培公
    司合法輸入臺灣之「Reductil」外盒正面除有英文標示外，
    尚印有行政院衛生署核可輸入文號、進口廠商行號之中文標
    示、內盒並有中文仿單者，顯然不同，此有被告甲○○經扣
    案之上開膠囊空盒及原廠空盒包裝在卷可稽。再依被告於原
    審審理時自承：「Reductil」膠囊在一般藥局通路之販售價
    格約為三千八百元，伊係以一千二百元之價格向李德威進貨
    ，最高曾以二千六百元之價格售出等語，顯見被告約可從中
    賺取購入價格一倍之差價，而其購入價格尚不及藥局合法銷
    售定價之三分之一。又亞培公司乃國際知名之製藥大廠，其
    所生產藥品銷售世界各國均需支出相當之廣告、行銷、人事
    、配送費用，並非僅止於我國境內銷售始增加上開供貨成本
    ，是以一般民眾縱使在國外購買同類藥品，並以俗稱「跑單
    幫」之方式攜帶入境，其藥品來源亦不可能源源不絕，能否
    滿足被告在網路銷售之數量而供應無虞，已有可疑，何況藥
    品係由其友人李德威一人所供應，被告應可察覺並非一般旅
    客或隨交通工具服務人員攜帶自用藥品進口者，且國內、外
    合法零售價格亦無可能達到逼近七成之龐大價差，則上開膠
    囊顯非出於亞培公司合法進口之產品，況合法進口之產品，
    其包裝上均印有行政院衛生署准許輸入許可文號，此為一般
    購買藥品之大眾所能知悉，以被告之知識、經驗亦當知情，
    而被告僅知李德威係經營ＰＵＢ生意，並非開設藥局或從事
    藥品銷售專業之人員，且李德威亦從未具體說明該類藥品之
    確切來源，或提出相關證明文件足資辨識其藥品來源之合法
    性，則被告亦無善意信賴上開藥品係合法進口之事實基礎可
    言。其舉證人王馨雯、乙○○作證謂服用被告售予之諾美婷
    藥物確有減肥之藥效云云，尚不足為有利於被告之證明。綜
    上所陳，被告前揭所辯不知為未經合法輸入之禁藥，即不足
    採信。此外，並有被告於奇摩拍賣網站張貼之銷售「
    Reductil」膠囊網頁資料、上網登入時間及ＩＰ位址查詢資
    料、中華電信數據通信分公司南區客服中心提供之ＡＤＳＬ
    申裝資料查詢單、被告所使用之中國信託商業銀行帳戶存摺
    影本各一份附卷可稽，及印有「Reductil」膠囊空盒四個扣
    案為憑。本案事證已臻明確，被告犯行堪予認定。
二、按藥物經行政院衛生署審查始准合法輸入，若未經主管機關
    審查，縱使所販賣之藥品成分與經審查許可輸入之藥品成分
    完全相同，依藥事法第22條第1項第2款規定，即屬禁藥，本
    件經本院檢送查扣之Reductilsdsd藥品與被害之進口商美商
    亞培公司所提供之「Reductil」真品函請行政院衛生署藥物
    食品檢驗局檢驗結果，檢體「Reductil 15mg」與亞培諾美
    婷膠囊15mg，皆檢出Sibutramine西藥成分，此有該局97年2
    月14日藥檢壹字第0970002194號檢驗報告書及行政院衛生署
    97年3月11日衛署藥字第0970007670號函附卷可稽（本院卷
    第108、137頁），二者藥品之成分既屬相同，則被告所販售
    之「Reductil」應非偽藥，而係未經合法輸入之禁藥即明，
    是核被告所為，係犯藥事法第83條第1項之販賣禁藥罪。另
    按刑事法若干犯罪行為態樣，本質上原具有反覆、延續實行
    之特徵，立法時既予特別歸類，定為犯罪構成要件之行為要
    素，則行為人基於概括之犯意，在密切接近之一定時、地持
    續實行之複次行為，倘依社會通念，於客觀上認為符合一個
    反覆、延續性之行為觀念者，於刑法評價上，即應僅成立一
    罪。學理上所稱「集合犯」之職業性、營業性或收集性等具
    有重複特質之犯罪均屬之。本件被告透過網際網路販賣禁藥
    之營業性行為，係在同一地點持續進行，未曾間斷，顯具有
    反覆、延續實行之特徵，從而在行為概念上，亦應評價認係
    包括一罪之集合犯，而不再依其各別銷售行為獨立論罪併合
    處罰。是被告自應依藥事法第83條第1項以販賣禁藥一罪處
    斷。公訴人認被告所為係犯同條項之販賣偽藥罪，尚有未洽
    ，被告所犯罪名與起訴罪名雖有不同，因屬同條項，故不予
    變更起訴法條，併此敘明。又被告所販賣之諾美婷膠囊，其
    成分與真品諾美婷相同，應係水貨，其包裝盒外觀標示及盒
    內仿單，皆屬水貨所原有，被告並未加以仿冒，而為任何加
    工、改造或變更，僅是以原裝銷售，自無冒用他人藥物名稱
    而販賣，或仿冒商標商品及偽造文書之可言，公訴人指被告
    尚涉有藥事法第86條第2項、商標法第82條、刑法第216條、
    第210條、第220條第1項之罪嫌，亦有未合，因公訴人認與
    上開有罪部分有想像競合之裁判上一罪關係，故均不另為無
    罪之諭知。乃原審未察，遽認被告所販售者係偽藥，又認被
    告涉有仿冒商標商品、偽造文書之罪責，皆有可議，是被告
    上訴否認犯罪，雖非可取，惟原判決既有可議，即應予撤銷
    改判。爰審酌被告前無不法犯罪紀錄，素行良好，有臺灣高
    等法院被告前案紀錄表可按，其為圖私利而販賣禁藥，擾亂
    市場交易秩序，侵害合法藥商，惟被告雖未坦承犯行，然其
    為警查獲後積極提供上手李德威之個人資料，並因而破獲李
    德威販賣禁藥，被告犯後態度應非全無足取；再參以被告犯
    罪期間之長短、迄今尚無任何人因服用上開禁藥而生具體實
    害之情狀、智識程度等一切情狀，量處如主文第二項所示之
    刑。又被告上開犯罪時間係在96年4月24日之前，所犯非中
    華民國九十六年罪犯減刑條例第3條第1項所列不予減刑情形
    ，合於減刑條件，應依同條例第2條第1項第3款之規定，減
    其刑期二分之一。扣案之仿冒商標商品「Reductil」膠囊空
    盒四個，業據被告於警詢及原審審理時供稱：係伊向李德威
    購入後，自己基於減肥目的而服用所遺留之空盒等語，且被
    告既係以盒裝膠囊作為買賣交易之計價單位，並無證據證明
    被告亦有拆成個別膠囊單獨販售，在其接洽銷售過程中，理
    應不致留存包裝空盒。是以被告前揭所言應非子虛，堪可採
    信。上開空盒與被告所販賣之禁藥包裝為同一來源，自可作
    為認定本案犯罪事實之證據，附此敘明。另被告所有之中國
    信託商業銀行帳戶存摺一本（已發還），雖紀錄被告販賣禁
    藥之帳款支付情形，然觀諸該存摺交易內容，亦有多筆代繳
    健保費用等其他與上開犯行無關之用途，顯非專供被告違犯
    上開犯行所用之物，且存摺僅係登載上開帳戶資金出入之紀
    錄，所屬金融機構復留存有相關資料，爰不併予諭知沒收。
三、據上論斷，依刑事訴訟法第369條第1項前段、第364條、第
    299條第1項前段，藥事法第83條第1項，刑法第11條前段，
    中華民國九十六年罪犯減刑條例第2條第1項第3款、第7條，
    判決如主文。
本案經檢察官丙○○到庭執行職務。
中    華    民    國    97    年    4     月     8    日
            刑事第四庭    審判長法  官  洪  耀  宗
                                法  官  劉  登  俊
                                法  官  陳  欣  安
上列正本證明與原本無異。
如不服本判決應於收受送達後十日內，向本院提出上訴書狀，其
未敘述上訴之理由者，並得於提起上訴後十日內向本院補提理由
書(均須按他造當事人之人數附繕本)。
                                書記官  阮  正  枝
中    華    民    國    97    年    4     月    8     日
附錄：
藥事法第83條第1項
明知為偽藥或禁藥，而販賣、供應、調劑、運送、寄藏、牙保、
轉讓或意圖販賣而陳列者，處七年以下有期徒刑，得併科新臺幣
五百萬元以下罰金。


司法院資訊處製作；財團法人民間司法改革基金會備份。
